【裁判字號】    97,消債更,1477
【裁判日期】    971030
【裁判案由】    聲請更生程序
【裁判全文】
臺灣高雄地方法院民事裁定          97年度消債更字第1477號
聲  請  人  甲○○
上列當事人聲請消費者債務清理事件，本院裁定如下：
    主  文
聲請人即債務人甲○○自民國九十七年十月三十日下午四時起開
始更生程序。
命司法事務官進行本件更生程序。
    理  由
一、聲請意旨略以：聲請人即債務人前與如附表所示之銀行訂定
    消費借貸、信用卡、現金卡契約，致積欠如附表所示無擔保
    債務合計新台幣（下同）2,229,053 元，而聲請人因不堪債
    權銀行催逼而協商，遂於民國95年5 月18日，依金融主管機
    關協調成立之中華民國銀行公會會員辦理消費金融案件無擔
    保債務協商機制，與如附表所示之債權銀行達成分期還款協
    議，同意自95年6 月起，以分120 期，年利率7 ％，每月償
    還29,737元之方式清償債務。惟聲請人於協議之薪資僅約3
    0,500 元，扣除協商款項後，已無法維持生活，乃私下尋求
    其兄資助，惟長期向其兄尋求資助，引起其兄嫂之不諒解而
    引爆家庭危機，致使聲請人於97年8 月因難以負擔原協商還
    款金額而毀諾，聲請人有不可歸責於己之事由致履行顯有重
    大困難，爰聲請本院准予裁定更生等語。
二、按債務人不能清償債務或有不能清償之虞者，得依本條例所
    定更生程序，清理其債務；債務人無擔保或無優先權之債務
    總額未逾1,200 萬元者，於法院裁定開始清算程序或宣告破
    產前，得向法院聲請更生；法院開始更生程序之裁定，應載
    明其年、月、日、時，並即時發生效力；法院裁定開始更生
    或清算程序後，得命司法事務官進行更生或清算程序，必要
    時得選任律師、會計師或其他適當之自然人或法人一人為監
    督人或管理人；債務人對於金融機構因消費借貸、自用住宅
    借款、信用卡或現金卡契約而負債務，在聲請更生或清算前
    ，應提出債權人清冊，以書面向最大債權金融機構請求協商
    債務清償方案並表明共同協商之意旨；債務人與金融機構協
    商成立者，不得聲請更生或清算，但因不可歸責於己之事由
    ，致履行顯有重大困難者，不在此限；本條例施行前，債務
    人依金融主管機關協調成立之中華民國銀行公會會員辦理消
    費金融案件無擔保債務協商機制與金融機構成立之協商，準
    用前項之規定，消費者債務清理條例第3 條、第42條第1 項
    、第45條第1 項、第16條第1 項、第151 條第1 項、第5 項
    、第6 項分別定有明文。
三、經查：
  (一)聲請人就其主張上開債務、收入之事實，及其於95年5 月18
    日，與各債權人依據中華民國銀行公會會員辦理消費金融案
    件無擔保債務協商機制，就其積欠之上揭債務，達成每月應
    償還29,737元予各債權人之分期還款協議等情，業據聲請人
    提出協議書、無擔保債務明細表、財團法人金融聯合徵信中
    心當事人綜合信用報告、聲請人之95、96年度綜合所得稅各
    類所得資料清單、財產歸屬資料清單、聲請人勞保投保資料
    、薪資袋、全行活期性存款代收款項收入憑條影本各1 份附
    卷可憑（見本院卷第11頁至第12頁、第15頁至第18頁、第19
    頁至21頁、第25頁至第27頁、第29頁、第35頁至38頁），經
    核大致相符，堪信為真實。且聲請人亦依上揭分期還款協議
    ，給付共27期分期款（即至97年8 月止）之事實，亦有聲請
    人提出之全行活期性存款代收款項收入憑條影本在卷可參（
    見本院卷第35頁至第38頁）。從而，聲請人主張其曾積欠債
    權人上開債務，且與債權人達成分期還款協議，並已清償上
    開分期款等語，堪予採信。
  (二)又聲請人於95年度、96年度之各類所得為368,912 元、395,
    302 元計算，95年度每月收入所得為30,743元、96年度每月
    收入所得為32,942元（計算式＝368,912 元÷12個月；395,
    302 元÷12個月，元以下四捨五入）；97年5 月至7 月之平
    均每月薪資為35,680元（計算式＝【31,428＋35,885＋39,
    728 】元÷3 個月，元以下四捨五入），此有財政部高雄市
    國稅局95、96年度綜合所得稅各類所得資料清單及薪資袋1
    份在卷可稽（本院卷第19頁至20頁、第28頁至第30頁），是
    聲請人主張其每月收入約為33,000元等語，尚堪採信。另聲
    請人主張其每月必要之生活費為13,000元云云，並提出於本
    件聲請前2 年內之支出交通費、電信費、生活必需品費用之
    收據及之房屋租賃契約書，惟尚無法提出全部基本生活開銷
    之憑證，無從認定其每月之實際開銷金額；然聲請人既已負
    巨額負債，其生活標準應予以壓縮至最低標準，始符公允。
    而聲請人居住於高雄市，依內政部於96年9 月6 日以台內社
    字第0960139439號公告之97 年 度臺灣省低收入戶最低生活
    費，每人每月10,991元計算；從而，於計算聲請人之每月基
    本生活費用即應以上開之10,991元為宜。
  (三)而以聲請人於95年、96、97年度之每月工作收入分別為30,7
    43元、32,982元、35,680元，已如上述，於扣除其基本生活
    費用10,991元後，至多餘約2 萬4 千餘元，其金額已不足以
    支付每月分期款29,737元，如將收入用以支付協商金額，則
    不足以支付基本生活費用，是聲請人主張長期均無法清償債
    務而係靠其兄資助一節，尚堪採信。本院斟酌聲請人已依上
    開分期還款協議，清償多期分期款予債權人，業如上述，又
    聲請人之工作收入雖無重大變化，然以現今臺灣社會現況，
    不足1 萬元之款項，顯無法維持聲請人之生活，則聲請人未
    能依還款協議履行，自難歸責於聲請人；否則，強令聲請人
    繼續依協議還款，勢必排擠聲請人每月所需之生活必要支出
    ，並惡化聲請人之經濟狀況至絕境，自有違消費者債務清理
    條例之立法目的。且聲請人並非毫無履行分期款即任意毀約
    ，而聲請人在工作收入扣除基本需求之費用後，仍不足以支
    付每月分期款之情形下，衡情自無法苛求聲請人放棄每月基
    本生活需求，在其無法獲得溫飽之狀況下，將每月工作收入
    先用以還債，是聲請人主張其履行上揭分期還款協議並無重
    大困難，且係不可歸責聲請人等語，應屬可採。此外，本件
    聲請人復無消費者債務清理條例第6 條第3 項、第8 條或第
    46條各款所定駁回更生聲請之事由存在。從而，本件聲請人
    聲請更生，為有理由，應予准許。
四、綜上所述，本件聲請人有無法清償如附表所示未逾1,200 萬
    元債務之情事，且其未經法院裁定開始清算程序或宣告破產
    ，業經本院查明在案，有查詢表、前案紀錄表各1 份附卷可
    按，是聲請人聲請更生，並無不合，應予准許，爰裁定如主
    文第一項所示。並依上開規定命司法事務官進行本件更生程
    序，爰裁定如主文第二項所示。
五、依消費者債務清理條例第11條第1 項、第45條第1 項、第16
    條第1 項，裁定如主文。
中    華    民    國    97    年    10    月    30    日
                  民事第五庭  法    官  楊淑珍
上為正本係照原本作成。
本件不得抗告。
本裁定已於民國97年10月30日下午4時公告。
中    華    民    國    97    年    10    月    30    日
                              書  記  官  吳韻芳
附表：債權人清冊
┌──┬────────────┬────────┬────────────┐
│編號│債權人                  │金額（新臺幣）  │  種        類          │
├──┼────────────┼────────┼────────────┤
│一  │國泰世華銀行            │ 100,670元      │信用卡                  │
├──┼────────────┼────────┼────────────┤
│二  │國泰世華銀行            │ 222,000元      │信用貸款                │
├──┼────────────┼────────┼────────────┤
│三  │荷商荷蘭銀行            │ 330,327元      │信用卡                  │
├──┼────────────┼────────┼────────────┤
│四  │匯豐（原中華）銀行      │ 103,355元      │信用卡                  │
├──┼────────────┼────────┼────────────┤
│五  │新光銀行                │  37,127元      │現金卡                  │
├──┼────────────┼────────┼────────────┤
│六  │聯邦商業銀行            │ 208,887元      │信用卡                  │
├──┼────────────┼────────┼────────────┤
│七  │聯邦商業銀行            │ 159,000元      │信用貸款                │
├──┼────────────┼────────┼────────────┤
│八  │元大商業銀行            │ 428,000元      │信用貸款                │
├──┼────────────┼────────┼────────────┤
│九  │玉山商業銀行            │  45,000元      │信用卡                  │
├──┼────────────┼────────┼────────────┤
│十  │台新國際商業銀行        │   1,545元      │信用卡                  │
├──┼────────────┼────────┼────────────┤
│十一│台新國際商業銀行        │ 159,000元      │現金卡                  │
├──┼────────────┼────────┼────────────┤
│十二│中國信託商業銀行        │  16,142元      │信用卡                  │
├──┼────────────┼────────┼────────────┤
│十三│中國信託商業銀行        │ 100,000元      │現金卡                  │
├──┼────────────┼────────┼────────────┤
│十四│中國信託商業銀行        │ 318,000元      │信用貸款                │
├──┴────────────┼────────┼────────────┤
│合               計           │2,229,053元     │                        │
└───────────────┴────────┴────────────┘


司法院資訊處製作；財團法人民間司法改革基金會備份。
